【裁判字號】    90,易,453
【裁判日期】    901122
【裁判案由】    違反槍砲彈藥刀械管制條例
【裁判全文】
臺灣宜蘭地方法院刑事判決                            九十年度易字第四五三號
    公  訴  人  臺灣宜蘭地方法院檢察署檢察官
    被      告  甲○○
右列被告因違反槍砲彈藥刀械管制條例案件，經檢察官提起公訴（九十年度偵字第二
Ｏ三六號），本院判決如左：
    主  文
甲○○未經許可持有其他可發射子彈具有殺傷力之改造手槍，累犯，處有期徒刑壹年
伍月，併科罰金新臺幣伍萬元，罰金如易服勞役，以新臺幣玖佰元即銀元佰元折算
壹日。扣案之改造手槍（槍枝管制編號：0000000000號）壹枝（含彈匣壹
個）沒收。
    事  實
一、甲○○於民國七十八年間因違反戡亂時期肅清煙毒條例案件，經本院判處有期徒
    刑三年六月確定，接續他刑執行後，並於八十五年三月十六日縮刑期滿執行完畢
    。詎仍不知悔改，復於八十九年十月中旬某日，在宜蘭縣頭城鎮北里三巷四號，
    因吳震中（已死亡）積欠其債款三十萬元，吳震中便以具有殺傷力之更換土造金
    屬槍管改造而成之ＷＡＬＴＨＥＲ半自動手槍製造之金屬玩具手槍一枝（含彈匣
    一個）等物，贈與甲○○用以抵債，甲○○便開始持有之。嗣於九十年六月二十
    二日上午十時三十分許，在宜蘭縣礁溪鄉陽湖閘門處為警查獲，並扣得上開手槍
    一枝（含彈匣一個）。
二、案經宜蘭縣警察局報告臺灣宜蘭地方法院檢察署檢察官偵查起訴。
    理  由
一、訊據被告甲○○對於前揭犯罪事實於偵、審中均坦承不諱，並有扣案之與被告自
    白相符之改造手槍一枝（含彈匣一個）佐證，被告自白堪以採信。又扣案之改造
    手槍一枝經送內政部警政署刑事警察局鑑驗結果：送鑑八厘米手槍一支（槍枝管
    制編號：0000000000號）一枝，係仿ＷＡＬＴＨＥＲ廠半自動手槍製
    造之玩具手槍換裝土造金屬槍管改造而成之改造手槍，機械性能良好，具殺傷力
    ，此有該局所出具之九十年六月二十九日刑鑑字第九五三０四號鑑驗通知書一紙
    在卷可稽，足徵該扣案之改造手槍一枝具有殺傷力。本件事證明確，被告犯行均
    堪認定。
二、核被告未經許可，持有改造手槍一枝（含彈匣一個），所為係犯槍砲彈藥刀械管
    制條例第十一條第四項之未經許可持有改造手槍罪。又被告於民國七十八年間因
    違反戡亂時期肅清煙毒條例案件，經本院判處有期徒刑三年六月確定，接續他刑
    執行後，並於八十五年三月十六日縮刑期滿執行完畢，有臺灣高等法院被告全國
    前案紀錄表一紙在卷可稽，茲於執行完畢後五年內再犯本件有期徒刑以上之本罪
    ，應依累犯之規定，加重其刑。審酌被告於持有槍枝對社會治安之潛在危害性甚
    大，然並未以所持有之改造手槍犯案，且犯後態度良好，坦承犯行等一切情狀，
    爰酌情量處如主文所示之刑，並就所處罰金部分併諭知易服勞役折算之標準，以
    示懲儆。扣案之改造手槍一枝（含彈匣一個），係違禁物，應依刑法第三十八條
    第一項第一款併予宣告沒收之。
三、按雖依槍砲彈藥刀械管制條例第十九條第一項之規定，犯同條例第十一條，經判
    處有期徒刑者，應於刑之執行完畢或赦免後令入勞動場所強制工作，其期間為三
    年。惟按保安處分係對受處分人將來之危險性所為之處置，以達教化與治療之目
    的，為刑罰之補充制度，我國現行刑法採刑罰與保安處分雙軌制，要在維持行為
    責任之刑罰原則下，為強化其協助行為人再社會化之功能，以及改善行為人潛在
    之危險性格，期能達成根治犯罪原因、預防犯罪之特別目的，保安處分之措施亦
    含社會隔離、拘束身體自由之性質，其限制人民之權利，實與「刑罰」同（參見
    司法院大法官議決釋字第四七一號解釋理由書），而槍砲彈藥刀械管制條例第十
    九條第一項雖規定：「犯第七條、第八條、第十條、第十一條、第十二條第一項
    至第三項、第十三條第一項至第三項之罪，經判處有期徒刑者，應於刑之執行完
    畢或赦免後，令入勞動場所，強制工作，其期間為三年」，惟槍砲彈藥刀械管制
    條例第七條、第八條、第十條、第十一條、第十二條第一項至第三項、第十三條
    第一項至第三項各條本身均明定有不同程度之「刑罰」，今違反上開各條規定經
    判處有期徒刑者，不問行為人反社會危險性如何，一律應依上開規定諭知「於刑
    之執行完畢或赦免後，令入勞動場所，強制工作，其期間為三年」，而此屬保安
    處分中之強制工作既具「刑罰」之性質，已如前所述，則似係就行為人「一犯罪
    行為」分別依上述規定科處「二次刑罰」（按此部分係直接依所觸犯之罪名，再
    為一次宣告強制工作三年之「刑罰」，與依行為人個案無關犯罪行為之反社會性
    予以審酌，再諭知強制工作之情形應予區分），應已違反民主法治國家「一罪不
    兩罰」之根本原則，為抵觸憲法第八條之法律規定。次按保安處分中之強制工作
    旨在對嚴重職業性犯罪及欠缺正確工作觀念或無正常工作因而犯罪者，強制其從
    事勞動，學習一技之長及正確之謀生觀念，使其日後重返社會，能適應社會生活
    ，即依個案行為人之危險性格，決定應否交付強制工作（以上參見司法院大法官
    議決釋字第四七一號解釋理由書），是在權衡是否應對犯罪之被告宣告強制工作
    時，應審酌被告是否有犯罪之習慣、以犯罪為常業或因無正常而犯罪等情形，亦
    即而應回歸刑法第九十條第一項有關強制工作之要件予以個案審酌。經查本件被
    告經本院審酌，並無以犯某種犯罪為常業或因遊蕩、懶惰成習而犯罪之情形，依
    刑法第九十條第一項規定之要件，本件被告尚無宣告強制工作，以矯治其反社會
    危險性之必要，爰均不另為強制工作之諭知，併予敘明。
據上論斷，應依刑事訴訟法第二百九十九條第一項前段，槍砲彈藥刀械管制條例第十
一條第四項，刑法第十一條前段、第四十七條、第四十二條第二項、第三十八條第一
項第一款，現行法規所定貨幣單位折算新臺幣條例第二條，罰金罰鍰提高標準條例、
第二條，判決如主文。
本案經檢察官廖允松到庭執行職務
中       華      民      國     九十     年     十一    月     二十二   日
                                  臺灣宜蘭地方法院刑事第一庭
                                          法  官  李  毓  華
右正本證明與原本無異。
如不服本判決，應於判決送達後十日內，向本院提出上訴狀。（應附繕本）
                                          書記官  林  慶  生
中       華      民      國     九十     年     十一    月     二十六   日
附錄法條：
槍砲彈藥刀械管制條例第十一條第四項
未經許可，持有、寄藏或意圖販賣而陳列第一項所列槍砲者，處一年以上七年以下有
期徒刑，併科新臺幣七百萬元以下罰金。


司法院資訊處製作；財團法人民間司法改革基金會備份。
